臺灣臺中地方法院刑事判決　　　　　　　　　　　　　九十年度訴字第二九九五號
　　公　訴　人　臺灣台中地方法院檢察署檢察官
　　被　　　告　癸○○
　　選任辯護人　李慶松律師
　　被　　　告　乙○○
右列被告等因偽造文書案件，經檢察官提起公訴（九十年度偵字第一八八三四號），
本院判決如左：
    主  文
癸○○共同連續行使公務員明知為不實之事項，而登載於職務上所掌之公文書，足以
生損害於他人，處有期徒刑壹年貳月，緩刑貳年。
乙○○共同連續行使公務員明知為不實之事項，而登載於職務上所掌之公文書，足以
生損害於他人，處有期徒刑壹年壹月，緩刑貳年。
    事  實
一、癸○○自民國八十一年間起，在前台灣省政府教育廳（以下簡稱教育廳）總務室
    庶務股擔任科員，負責採購業務，為依法令從事公務之公務員；乙○○係全豐打
    字行之負責人。二人基於犯意聯絡，並基於概括之犯意，連續於教育廳之八十四
    年度「省立各級學校暨私立高級中等學校資深優良教師獎勵名冊」（以下簡稱甲
    案）、「服務屆滿四十週年資深優良教師獎勵名冊」（以下簡稱乙案）、八十五
    年度「省立各級學校暨私立高級中等學校資深優良教師獎勵名冊」（以下簡稱丙
    案）、「服務屆滿四十週年資深優良教師獎勵名冊」（以下簡稱丁案）及「杏壇
    芬芳錄獎勵名冊」（以下簡稱戊案）等採購案之比價過程中，癸○○為期在短時
    間內完成工作，明知其並未為實際比價，而係由乙○○提供不實之估價單予癸○○，竟仍將此不實之估價結果，虛偽登載於其職務上所掌製作之購置請核單之公
    文書內，並逐級呈核後，交付教育廳會計室而行使之，足以生損害於教育廳對上
    開各採購行為管理稽核之正確性。其過程分敘如下：
（一）甲、乙二案係教育廳第五科科員己○○所承辦，並交由總務室負責採購。總務
      室負責採購之癸○○乃向己○○詢問以往係由何廠商負責承作。己○○則告以
      以前經辦業務委由全豐打字行承作品質較優。癸○○乃於八十四年八月間通知
      乙○○表示有甲、乙二案指定由全豐打字行承作，並要乙○○至教育廳第五科
      找承辦人己○○問明承作之內容。嗣乙○○向癸○○回報初估金額，隨即進行
      該二項採購案資料之打字、製版、排版印刷、裝訂成冊等工作，事後再由乙○○提供全豐打字行及配合之廠商即福田文具印刷廠、宏益文具印刷有限公司之
      估價單予癸○○，由癸○○登載在其職務上所製作之購置請核單內，完成形式
      比價手續。
（二）丙、丁二案係於八十五年八月間，己○○因滿意乙○○前次之工作，乃向癸○○表示繼續由乙○○承作之意願。癸○○即要乙○○至教育廳第五科找承辦人
      己○○問明承作之內容，乙○○再向癸○○回報初估金額，隨即進行該二項採
      購案資料之打字、製版、排版印刷、裝訂成冊等工作，事後再由乙○○提供全
      豐打字行及配合之廠商即福田文具印刷廠、信光打字行之估價單予癸○○，由
      癸○○登載在其職務上所製作之購置請核單內，完成形式比價手續。
（三）戊案係於八十五年六月二十日左右，祕書室編譯股承辦人丁○○與股長甲○○
      向癸○○表示時效急迫，乃由癸○○通知乙○○表示有戊案指定由全豐打字行
      承作，並要乙○○找承辦人丁○○問明承作之內容，隨即從二百二十四份資料
      拆卸相關資料再挑選後影印六千餘張資料交丁○○供初審委員（共三人，資料
      六千七百二十張、六百七十二份）審查之用，乙○○隨即進行該項採購案資料
      之影印、裝訂成冊等工作（計影印四萬五千八百二十五張），事後再由乙○○
      提供全豐打字行及配合之廠商即福田文具印刷廠、鳳琪影印軟片行之估價單予
      癸○○，由癸○○登載在其職務上所製作之購置請核單內，完成形式比價手續
      。惟會計室質疑每張影印價格高達新台幣（以下同）三元，乃將請核單退回再
      議，致乙○○未能領到貨款。同年七月初，乙○○應丁○○及甲○○之要求，
      陸續再加印資料供初評、複評委員、複評審查會審查之用，另多印資料供業務
      單位參考，影印及裝訂於同年七月十日前完成，併同六月間已影印數量，共影
      印五萬一千二百六十一張，裝訂五千六百六十三份，乙○○並調降影印及裝訂
      費之單價分別為二元、五元，及提供全豐打字行及配合之廠商即儀興文具影印
      商行、鳳琪影印軟片行之估價單予癸○○，由癸○○於同年七月十八日登載在
      其職務上所製作之購置請核單內，完成形式比價手續。
二、案經法務部調查局中部地區機動工作組報請臺灣台中地方法院檢察署檢察官偵查
    起訴。
    理  由
一、右揭事實，業據被告乙○○坦承不諱，核與証人即前揭各案之承辦人員黃尚詮、
    丁○○，及空白估價單提供者福田文具印刷廠負責人戊○○、鳳琪影印軟片行負
    責人丙○○、儀興文具影印商行負責人壬○○、信光打字行負責人庚○○、宏益
    文具印刷有限公司負責人辛○○等人証述情節相符。另被告癸○○雖矢口否認有
    前開犯行，辯稱：廠商是他自己去訪價的，估價單不知係何人放置在他桌子上，
    他非故意偽填請核單的云云。惟查：前開犯行業據被告癸○○於調查局中部機動
    組偵訊時坦承不諱（偵查卷第一０八頁），核與共同被告乙○○及前開証人供述
    情節相符。再證人即各該空白估價單提供者即福田文具印刷廠負責人戊○○、鳳
    琪影印軟片行負責人丙○○、儀興文具影印商行負責人壬○○、信光打字行負責
    人庚○○、宏益文具印刷有限公司負責人辛○○等人於本院審判中均結證稱：沒
    有參與比價，教育廳的人員沒有與渠等接洽過等語。從而，被告癸○○事後翻異
    前供，辯稱他有確實比價、查價云云，核與事實不符，尚不可採。被告二人明知
    前開廠商並未參與採購比價，，而由被告乙○○提供不實之估價單予癸○○，將
    此不實之估價結果，虛偽登載於其職務上所掌之購置請核單內，顯有登載不實之
    故意，且影響教育廳對上開各採購行為管理稽核之正確性。此外復有教育廳八十
    四年度、八十五年度「省立各級學校暨私立高級中等學校資深優良教師獎勵名冊
    」、「服務屆滿四十週年資深優良教師獎勵名冊」及「杏壇芬芳錄獎勵名冊」等
    之購置請核單及函、簽文資料影本在卷可稽，本件事證明確，被告等犯行，均堪
    認定。
二、核被告癸○○、乙○○所為，均係犯刑法第二百十六條、第二百十三條之行使公
    務員登載不實文書罪。公訴人雖認被告二人所為，均係犯刑法第二百十三條之罪
    ，但被告二人所虛偽填載上開公文書，均已逐級呈核，並交予會計室核銷，顯已
    達於行使之階段。本件起訴法條，尚有未洽，應予變更。被告等為登載不實行為
    後，復持以行使，其偽造之低度行為為行使之高度行為吸收，僅論以行使公務登
    載不實公文書罪。被告二人就上開犯行，有犯意之聯絡及行為之分擔，雖被告乙○○不具公務員之身分，然依刑法第三十一條第一項規定，因身分或其他特定關
    係成立之罪，其共同實施者，雖無特定關係，仍以共犯論，故二人均為共同正犯
    。被告二人先後多次之犯行，時間緊接，觸犯構成要件相同之罪名，顯係基於概
    括犯意反覆為之，為連續犯，應均依刑法第五十六條之規定以一罪論，並依法加
    重其刑。爰審酌被告癸○○，因謀行政效率而為便宜措施，致程序無法周全，動
    機並無圖私人利益，其一時失慮，因襲前例行事始製作不實之公文書，及犯罪後
    態度；被告乙○○因法令不熟悉誤蹈法網，其係憑實力取得工作且事後坦承犯行
    等一切情狀，分別從輕量處如主文所示之刑示懲。又被告二人前未曾受有期徒刑
    以上刑之宣告，有臺灣高等法院檢察署刑案資料查註紀錄表及臺灣高等法院被告
    全國前案紀錄表各乙份附卷可考，其因一時失慮，偶罹刑典，經此刑之宣告後，
    應知警惕而無再犯之虞，本院因認暫不執行其刑為適當，均予宣告緩刑二年，用
    啟自新。
據上論斷，應依刑事訴訟法第二百九十九條第一項前段、第三百條、刑法第二十八條
、第三十一條第一項、第二百十三條、第二百十六條、第五十六條、第七十四條第一
款，判決如主文。
本案經檢察官郭景銘到庭執行職務
中      華      民      國      九十一  年      二      月      五      日
                                臺灣臺中地方法院刑事第一庭
                                    法  官    鄭  文  祺
右正本證明與原本無異。
如不服本判決，應於判決送達後十日內向本院提出上訴狀，上訴於臺灣高等法院臺中
分院( 須附繕本 )。
                                    書記官
中    華    民    國      九十一      年       二      月     六    日
附錄論罪科刑法條：
刑法第二百十三條
公務員明知為不實之事項，而登載於職務上所掌之公文書，足以生損害於公眾或他人
者，處一年以上七年以下有期徒刑。
刑法第二百十六條
行使第二百十條至第二百十五條之文書者，依偽造、變造文書或登載不實事項或使登
載不實事項之規定處斷。
